【裁判字號】    95,交簡上,245
【裁判日期】    951130
【裁判案由】    過失傷害
【裁判全文】
臺灣高雄地方法院刑事判決           95年度交簡上字第245號
上  訴  人
即  被  告  甲○○
上列上訴人因過失傷害案件，不服臺灣高雄地方法院95年度交簡
字第2183號，中華民國95年8月18日一審判決（聲請簡易判決處
刑案號：95年度偵字第19355號），提起上訴，本院管轄之第二
審合議庭判決如下：
    主  文
原判決撤銷。
甲○○因過失傷害人，處有期徒刑月，如易科罰金，以銀元
佰元即新臺幣玖佰元折算壹日。緩刑貳年。
    事  實
一、甲○○考領有普通小型車駕駛執照，於民國 (下同)94 年12
    月7 日上午9 時40分許，駕駛車牌號碼ZY-0893 號自用小客
    車（下稱前揭車輛），沿高雄市○○區○○路 (速限為每小
    時40公里)慢 車道北往南方向行駛，途經該路與民生路口，
    欲由河東路北往南方向慢車道直接迴轉至對向車道時，本應
    注意汽車迴車時，應暫停看清無來往車輛，始得迴轉，而依
    當時情形，天候晴、日間自然光線、柏油路面乾燥、無缺陷
    、無障礙物、視距良好，依其智識、能力，又無不能注意之
    情形，竟疏於注意，貿然自其行駛之慢車道直接迴轉至對向
    車道。適有乙○○騎乘車牌號碼XU8-020 號重型機車，沿同
    路段慢車道由北往南方向駛至，亦疏未注意，貿然以60至70
    公里之時速行駛，致其看見前揭車輛向左迴轉時已閃避不及
    ，甲○○駕駛之前揭車輛之左後車身與乙○○所騎車輛車頭
    發生碰撞，乙○○因而受有頭部外傷併腦震盪、下唇撕裂傷
    （2 公分）、右側上牙齒斷裂1 顆、左大腿與右膝擦傷、胸
    部挫傷之傷害。甲○○於肇事後，在有偵查犯罪權限之機關
    發覺前，即向到現場處理之警員鄭文鄉坦承其係肇事，並願
    接受裁判。
二、案經乙○○訴由高雄市政府警察局新興分局移送臺灣高雄地
    方法院檢察署檢察官聲請簡易判決處刑。
    理  由
壹、證據能力部分：
一、按「被告以外之人於審判外之言詞或書面陳述，除法律有規
    定者外，不得作為證據。」刑事訴訟法第159條第1項固定有
    明文。惟按「被告以外之人於審判外之陳述，雖不符前四條
    之規定，而經當事人於審判程序同意作為證據，法院審酌該
    言詞陳述或書面陳述作成時之情況，認為適當者，亦得為證
    據。當事人、代理人或辯護人於法院調查證據時，知有第
    159條第1項不得為證據之情形，而未於言詞辯論終結前聲明
    異議者，視為有前項之同意。」刑事訴訟法第159條之5亦定
    有明文。本件被害人乙○○於警詢中之供述、高雄市政府警
    察局交通大隊交通事故談話紀錄表2 份、高雄市政府警察局
    交通大隊95年6 月14日高市警交五字第0950010939號函、臺
    灣高雄地方法院檢察署檢察官電話紀錄單各1 份及被害人乙
    ○○提出之高雄市立聯合醫院診斷書，雖分屬被告以外之人
    於審判外之言詞或書面陳述，惟檢察官及被告於本院調查證
    據時，均知有上情而未於言詞辯論終結前聲明異議，本院審
    酌上開筆錄、談話紀錄表、高雄市政府警察局交通大隊函文
    、電話紀錄單及診斷書作成時，較無人情施壓或干擾，亦無
    不當取供或利誘之情形，認為以之作為本案之證據亦屬適當
    ，是前開被害人林泰案於警詢中之陳述及其提出之高雄市立
    聯合醫院診斷書依刑事訴訟法第159 條之5 之規定，自得為
    證據，合先敘明。
二、次按，被告以外之人於偵查中向檢察官所為陳述，除顯有不
    可信之情況者外，得為證據，刑事訴訟法第159條之1第2項
    亦定有明文。蓋因檢察官與法官同為司法官署，且檢察官代
    表國家偵查犯罪，依法有訊問被告、證人及鑑定人之權力，
    且須對被告有利、不利之情形均應注意，況徵諸實務運作，
    檢察官實施刑事偵查程序，亦能恪遵法定程序之要求，不致
    有違法取證情事且可信度極高，是被告以外之人前於偵查中
    已具結而為證述，除反對該項供述得具有證據能力之一方，
    已釋明「顯有不可信之情況」之理由外，不宜以該證人未能
    於審判中接受他造之反對詰問為由，即遽指該證人於偵查中
    之陳述不具證據能力，方符前揭法條之立法意旨。是被害人
    乙○○於檢察官95年6月26日偵查時所為陳述 (見95年度他
    字第4258號卷第22、23頁)，被告於本院95年11月16日審判
    期日表明對於被害人乙○○在偵查中之陳述沒有意見，並未
    曾提及檢察官在偵查時，對上揭被害人乙○○有何不法取供
    之情形，是上揭被害人乙○○之陳述，客觀上並無顯不可信
    之情況，前揭被害人於偵查中之證詞自具有證據能力，併予
    敘明。
三、末按，刑事訴訟法第159 條之4 規定，除前3 條之情形外，
    下列文書亦得為證據：(一)除顯有不可信之情況外，公務員職
    務上製作之紀錄文書、證明文書。此係因公務員職務上製作
    之紀錄文書或證明文書，係公務員依職權所為，與其責任、
    信譽攸關，若有錯誤、虛偽，公務員可能因此擔負刑事及行
    政責任，且該等文書經常處於可能受公開檢查之狀態，其正
    確性及真實之保障極高，具有一定程度之不可代替性，是除
    非有顯不可信之情況外，上開公務文書應具有證據能力；查
    本件卷附之高雄市政府警察局新興分局交通事故當事人登記
    聯單、道路交通事故調查報告表 (一)、 (二)、道路交通事
    故現場圖，均係公務員職務上製作之文書，經查亦無顯不可
    信之情況，上開文書自均具有證據能力，亦予敘明。
貳、實體部分：
一、上揭犯罪事實，業據被告甲○○坦承不諱，核與被害人即告
    訴人乙○○指訴之情節相符，並有高雄市政府警察局新興分
    局道路交通事故當事人登記聯單、道路交通事故現場圖、道
    路交通事故調查報告表(一)、(二)各1份、高雄市政府警察局交
    通大隊交通事故談話紀錄表各2份、現場照片6張及高雄市立
    聯合醫院診斷書1張在卷可稽。按汽車迴車時，應暫停看清
    無來往車輛，始得迴轉，道路交通安全規則第106條第5款著
    有明文，被告既考領有普通小型車駕駛執照（有卷附之公路
    電子閘門下載資料可憑），對於上揭規定自不得推諉不知。
    依前揭道路交通事故調查報告表(一)之記載，本件車禍發生當
    時天候晴、日間自然光線、柏油路面狀態乾燥、無缺陷、無
    障礙物且視距良好，並無不能注意之情事，被告竟疏未注意
    ，未看清無來往車輛，即自河東路 (由北向南)之慢車道直
    接迴轉至對向車道，致告訴人受傷，自有過失。而告訴人確
    因本件車禍致受有頭部外傷併腦震盪、下唇撕裂傷（2公分
    ）、右側上牙齒斷裂1顆、左大腿與右膝擦傷、胸部挫傷之
    傷害，是被告之過失行為與告訴人之受傷顯有相當因果關係
    。至於，告訴人乙○○固有未按行車速限行駛之過失，惟被
    告對於本案仍有前揭過失，尚不得因告訴人與有過失，而解
    免其過失之責，附此敘明。另聲請簡易判決處刑書認本件被
    告係在劃有分向限制線 (雙黃實線)之路段違規迴車，違反
    道路交通安全規則第106條第2款之規定，而有過失情事等語
    。惟查，依前揭道路交通事故現場圖及現場照片所示 (見95
    年度他字第4258號卷第16、18頁)，被告駕駛之自用小客車
    肇事 (迴車)後 停止時，車尾相當靠近河東路 (由北往南方
    向)與 民生路交岔口之停止線處，車頭朝東北方向，呈約45
    度角，而河東路由北往南方向之分向限制線 (雙黃實線)於
    接近民生路交岔口之停止線處即終止 (再往前之處即漆劃行
    人穿越線)， 是依被告肇事後之停車位置、車輛角度觀之，
    被告應係在已行駛超過河東路與民生路之交岔路口停止線處
    ，始開始迴車，否則，其車輛絕無可能於肇事後停止時，處
    於前揭狀態。則被告迴車之時，既已行駛超過河東路與民生
    路之交岔路口停止線處，而該處並無漆劃分向限制線 (雙黃
    實線)， 足見被告迴車之時，其車輛並無違規跨越分向限制
    線 (雙黃實線)之 情事。聲請簡易判決書所載，應屬誤會。
    惟被告既有未看清來往車輛即貿然迴車之過失情事，業如前
    述，故亦不得因此而認其並無過失，併予敘明。綜上所述，
    本件事證明確，被告犯行洵堪認定。
二、按刑法於94年1月7日修正，同年2月2日公布，並於95年7月1
    日施行，而新修正刑法第2條第1項之規定，係規範行為後法
    律變更所生新舊法律比較適用之準據法，於新法施行後，應
    適用新法第2條第1項之規定，為「從舊從輕」之比較。且比
    較時應就罪刑有關之共犯、未遂犯、想像競合犯、牽連犯、
    連續犯、結合犯，以及累犯加重、自首減輕暨其他法定加減
    原因 (如身分加減)與加減例等一切情形，綜其全部罪刑之
    結果而為比較，再適用有利於行為人之法律處斷 (最高法院
    85年度台上字第757號判決要旨、最高法院95年5月23日95年
    第8次刑事庭會議決議參照)。茲比較新、舊法如下：
  (一)被告行為時，刑法第284條第1項所定之法定本刑，其中關於
    罰金部分，依罰金罰鍰提高標準條例第1條前段規定，就其
    原定數額提高為10倍 (中華民國72年7月27日司法院、行政
    院令發布，並自72年8月1日起施行：「依戡亂時期罰金罰鍰
    提高標準條例 (80年5月6日修正名稱為罰金罰鍰提高標準條
    例)第1條前段及第3條規定將刑法定有罰金各條之罰金數額
    ，均提高為10倍)。及依現行法規所定貨幣單位折算新臺幣
    條例第2條規定，以新臺幣元之3倍計算，換言之，被告行為
    時之刑法第284條第1項之法定本刑，就罰金部分，經折算為
    新臺幣後，為原定罰金數額之30倍；而被告行為後，依95
    年6月14日公布之刑法施行法第1條之1規定，中華民國94年1
    月7日刑法修正施行後，刑法分則編所定罰金之貨幣單位為
    新臺幣 (第1項)。94年1月7日刑法修正時，刑法分則編未修
    正之條文定有罰金者，自94年1月7日刑法修正施行後，就其
    數額提高為30倍。但自72年6月26日至94年1月7日新增或修
    正之條文，就其所定數額提高為3倍 (第2項)。查刑法第284
    條第1項自72年6月26日至94年1月7日間並無修正，是依據前
    揭刑法施行法第1條之1之規定，刑法第284條第1項之法定本
    刑，自95年7月1日起，其罰金單位改為新臺幣，並就原訂數
    額提高為30倍，與刑法施行法第1條之1修訂前之數額並無不
    同。是本件無論適用行為時之刑法第284條第1項、罰金罰鍰
    提高標準條例第1條前段 (提高為10倍)及依現行法規所定貨
    幣單位折算新臺幣條例第2條規定，或依裁判時之刑法第284
    條第1項、刑法施行法第1條之1規定，該條法定本刑之罰金
    數額均相同。惟按，被告行為時之刑法第33條第5款規定：
    罰金：一元以上。依前述現行法規所定貨幣單位折算新臺幣
    條例第2條之規定，折算為新臺幣後，為三元以上；而被告
    行為後，94 年1月7日修正，同年2月2日公布，並於95年7月
    1日施行之刑法第33條第5款規定：罰金，新臺幣一千元以上
    ，以百元計算之。比較新、舊法之結果，95年7月1日修正前
    之刑法第284條第1項之法定刑，就罰金部分，其最低度為新
    臺幣三元，而95年7月1日修正後之刑法第284條第1項之法定
    刑，就罰金部分，其最低度為新臺幣一千元，以修正前之刑
    法第284條第1項之規定較有利於被告。
  (二)被告行為時之刑法第62條規定：「對於未發覺之罪自首而受
    裁判者，減輕其刑。但有特別規定者，依其規定。」，無論
    自首之動機為何，均應依法減輕其刑；而被告行為後，95年
    7 月1 日新修正施行之刑法第62條規定：「對於未發覺之罪
    自首而受裁判者，得減輕其刑。但有特別規定者，依其規定
    。」，其立法理由係授權裁判者視具體情況決定減輕其刑與
    否，以符公平之旨，換言之，縱有符合自首之要件，裁判者
    仍得視具體狀況不予減輕其刑。比較新、舊法之結果，修正
    前之規定顯然較有利於被告。
  (三)綜合上述，就本案而言，比較新、舊法之結果，仍以被告行
    為時之刑法規定較有利於行為人，自應依刑法第2 條第1 項
    前段規定，一體適用修正前之刑法第284 條第1 項、第62條
    之規定。
三、核被告甲○○所為，係犯刑法第284條第1項前段之過失傷害
    罪。被告於肇事後，在有偵查犯罪權限之機關發覺前，即向
    到現場處理之警員鄭文鄉坦承其係肇事者，此有前揭交通事
    故談話紀錄表（見95年度偵字第19355號卷第15、16頁）、
    高雄市政府警察局交通大隊95年6月14日高市警交五字第095
    0010939號函、臺灣高雄地方法院檢察署檢察官電話紀錄單
    各1份在卷可憑，足認被告係於對於未發覺之犯罪自首而接
    受裁判，應依修正前刑法第62條前段規定，減輕其刑。原審
    以被告罪證明確，予以論罪科刑，固非無見。惟原審認定被
    告係在劃有分向限制線之路段違規迴車，與事實不符，尚有
    可議之處；被告以其並無前科，因經濟能力有限致無法於偵
    查中與告訴人達成和解，惟本件車禍之發生，雙方皆有過失
    ，被告於犯罪後向警方自首，請求宣告緩刑等語，據以提起
    上訴，雖無理由，惟原審判決既有前開瑕疵，自應由本院予
    以撤銷改判。爰審酌被告並無前科，此有臺灣高等法院之被
    告前案紀錄表1份在卷可按，其因一時過失犯此罪行，所造
    成告訴人受傷之程度非輕；惟告訴人亦有超速行駛之過失情
    事，且被告犯罪後向警方自首，於本院審理中與告訴人達成
    和解，賠償告訴人之損害 (有本院調解筆錄在卷可稽)，其
    犯罪後之態度尚佳，顯有悔意等一切情狀，量處如主文所示
    之刑。又本件被告犯罪時之刑法第41條第1項前段規定：「
    犯最重本刑為5年以下有期徒刑以下之刑之罪，而受6個月以
    下有期徒刑或拘役之宣告，因身體、教育、職業、家庭之關
    係或其他正當事由，執行顯有困難者，得以1元以上3元以下
    折算1日，易科罰金。」，另依現行法規所定貨幣單位折算
    新臺幣條例第2條規定，現行法規所定金額之貨幣為圓、銀
    元或元者，以新臺幣元之3倍計算，及依修正前罰金罰鍰提
    高標準條例第2條（現已刪除）規定，依刑法第41條易科罰
    金者，就其原定數額提高為100倍折算1日，故被告行為時之
    易科罰金折算標準，得以銀元100元以上300元以下折算1日
    ，經折算為新臺幣後，應以新臺幣300元以上900元以下折算
    1日。惟95年7月1日修正公布施行之刑法第41條第1項前段則
    規定：「犯最重本刑為5年以下有期徒刑以下之刑之罪，而
    受6個月以下有期徒刑或拘役之宣告者，得以新臺幣1000元
    、2000元或3000元折算1日，易科罰金。」比較修正前後之
    易科罰金折算標準，以95年7月1日修正公布施行前之規定，
    較有利於被告，則應依刑法第2條第1項前段，適用修正前刑
    法第41條第1項前段規定，定其折算標準。是本件並依修正
    前刑法第41條第1項前段、修正前罰金罰鍰提高標準條例第2
    條（現已刪除）、現行法規所定貨幣單位折算新臺幣條例第
    2條規定，諭知易科罰金之折算標準。併審酌被告未曾受有
    期徒刑以上刑之宣告，素行良好，業如前述，其因疏未注意
    而肇事，致觸刑章，惡性非重，且其於肇事後確有積極與告
    訴人協調賠償事宜，因經濟能力有限致無法於偵查中與告訴
    人達成和解，但其於本院審理期間已與告訴人達成和解，此
    有本院調解筆錄在卷可按，足見其於本件肇事之後，確有悔
    悟之心，本院認其經此教訓，當知警惕，應無再犯之虞，所
    宣告之刑以暫不執行為適當等情狀，併依刑法第74條第1項
    第1款規定宣告緩刑2年，以勵自新。
據上論斷，應依刑事訴訟法第455 條之1 第1 項、第3 項、第
369 條第1 項前段、第364 條、第299 條第1 項前段，刑法第
284條第1項前段、第74條第1項第1款、修正前刑法第62條前段、
修正前刑法第41條第1 項前段、罰金罰鍰提高標準條例第1 條前
段、修正前罰金罰鍰提高標準條例第2 條（現已刪除）、現行法
規所定貨幣單位折算新臺幣條例第2 條規定，判決如主文。
本案經檢察官丙○○到庭執行職務。
中    華    民    國    95    年    11    月    30    日
                  刑事第九庭    審判長法  官  陳建和
                                      法  官  王奕勛
                                      法  官  謝梨敏
以上正本證明與原本無異。
本判決不得上訴。
中    華    民    國    95    年    11    月    30    日
                                      書記官  林姵妤
附錄所犯法條：
中華民國刑法第284條
(過 失傷害罪)因 過失傷害人者，處6 月以下有期徒刑、拘役或
500 元以下罰金，致重傷者，處1 年以下有期徒刑、拘役或500
元以下罰金。
從事業務之人，因業務上之過失傷害人者，處1 年以下有期徒刑
、拘役或1,000 元以下罰金，致重傷者，處3 年以下有期徒刑、
拘役或2000 元 以下罰金。


司法院資訊處製作；財團法人民間司法改革基金會備份。
